最　高　行　政　法　院　判　決　　　　　　　　　九十三年度判字第一○五二號
　　上　訴　人　甲○○
　　被 上訴 人　財政部臺北關稅局
　　代　表　人　乙○○
右當事人間因夾帶外幣事件，上訴人不服中華民國九十二年四月二十四日臺北高等行
政法院九十一年度訴字第一一七九號判決，提起上訴，本院判決如左：
　　主  文
上訴駁回。
上訴審訴訟費用由上訴人負擔。
　  理  由
本件上訴人主張：一、本件上訴人於未經查獲前，曾善意主動提示隨身攜帶之美金二
萬元予當日被上訴人執檢關員，查獲前即自動向海關關員補報，有執檢關員可證。按
稅捐稽徵法第四十八條之一規定：「納稅義務人自動向稅捐稽徵機關補報並補繳所漏
稅款者，凡屬未經檢舉、未經稽徵機關或財政部指定之調查人員進行調查之案件，左
列之處罰一律免除，其涉及刑事責任者，並得免除其刑：一、本法第四十一條至第四
十五條之處罰。二、各稅法所定關於逃漏稅之處罰。」，復查同法第四十八條之三規
定：「納稅義務人違反本法或稅法之規定，適用裁處時之法律。但裁處前之法律有利
於納稅義務人者，適用最有利於納稅義務人之法律。」故本件應準用稅捐稽徵法規定
不得為沒入之處罰。二、次查本件違反管理外匯條例第二十四條第三項規定攜帶外幣
出入國境，不依第十一條規定報明登記沒入之。本件上訴人自始並無故意或過失致多
帶了美金入關，但嗣後又自動提示予執行檢查人員，本件自不應予全部沒入之處分，
被上訴人竟予沒入，顯有違比例原則。請廢棄原判決，並撤銷原處分及訴願決定等語
。
被上訴人未提出答辯狀。
本院按「旅客或隨交通工具服務之人員，攜帶外幣出入國境者，應報明海關登記．．
．。」「攜帶外幣出入國境，不依第十一條規定報明登記者，沒入之。」分別為管理
外匯條例第十一條前段及第二十四條第三項前段所明定。另「入境旅客行李實施紅綠
線通關作業要點」第三點規定：「無論經由紅線或綠線檯通關之旅客，檢查關員於收
取其入境旅客申報單後，即不再受理旅客任何方式之申報。」。本件上訴人於民國（
以下同）九十年一月十五日自泰國搭乘中華航空公司CI-696班機入境，擇由第十二號
綠線免報稅檯通關。被上訴人執檢關員於收取上訴人之「中華民國入境旅客申報單」
後，於其所攜帶之行李內及所著衣服中查獲大量美金，未據申報。除發還限額美金五
千元外，其餘未依規定申報部分｜美金四萬元，被上訴人爰依管理外匯條例第二十四
條第三項規定予以沒入。上訴人不服，遂循序提起本件行政訴訟。原審斟酌全辯論意
旨及調查證據之結果，以：經查：一、上訴人於九十年一月十五日於被上訴人偵訊時
陳稱：「今天海關約二十三時十分於入境檢查（第十三號）於行李中查獲美金二
萬五千元，因為我不知道不能夠帶，所以跟海關講身上還有美金二萬元。」、「攜帶
這些美金於檢查前未向海關口頭或書面申報」、「這些美金分別於行李中（二萬五千
元）為海關所查獲，另身上的二萬元是我自己從身上拿出來的。」等語，有偵訊筆錄
一紙附處分卷可考；足認上訴人所攜帶入境美金為四萬五千元，且有扣押貨物、運輸
工具收據及搜索筆錄一紙為憑。查上訴人於被上訴人執檢關員收取「中華民國入境旅
客申報單」前未有任何報明登記，亦未有任何口頭或書面申報；上訴人選擇由綠線免
報稅檯通關，已違反「入境旅客行李實施紅綠線通關作業要點」第二點第四項：「攜
帶超逾美金五仟元或等值之其他外幣現鈔者」，應經由紅線檯查驗通關之規定。上訴
人所攜帶入境美金為四萬五千元，從而其主張於未經查獲前即自動向海關關員補報等
語．並不足採。二、按「旅客或隨交通工具服務之人員，攜帶外幣出入國境者，應報
明海關登記．．．。」「攜帶外幣出入國境，不依第十一條規定報明登記者，沒入之
。」分別為管理外匯條例第十一條前段及第二十四條第三項前段所明定。另「入境旅
客行李實施紅綠線通關作業要點」第三點規定：「無論經由紅線或綠線檯通關之旅客
，檢查關員於收取其入境旅客申報單後，即不再受理旅客任何方式之申報。」。查本
件上訴人於被上訴人執檢關員收取前揭申報單前未有報明登記，亦未有任何口頭或書
面申報，已如前述；況上訴人自承於半年內入境五次，且中華民國入境旅客申報單第
十七點亦載明：「我攜有黃金或新台幣四萬元以上，或外幣等值逾美金五千元。（本
欄外幣未經申報者，其超過部分應予沒入。）」等語；是上訴人縱無故意，亦難謂無
過失。縱上訴人事後自動表明身上尚攜帶美金二萬元屬實，揆諸上開法條規定，仍不
能免罰，被上訴人依法予以沒入所超過美金四萬元，自無不合；上訴人主張有違憲法
第二十三條規定、「比例原則」及依稅捐稽徵法第四十八條之一、第四十八條之三規
定不得為沒入之規定等語，容有誤解，要非可採。綜上所述，原處分並無不合，訴願
決定予以維持，亦無違誤。上訴人徒執前詞，聲請撤銷訴願決定及原處分，為無理由
，應予駁回。因將訴願決定及原處分維持，並駁回上訴人在原審之訴，核無違誤。上
訴意旨仍執前詞，指摘原判決違誤，求予廢棄，難認有理由，應予駁回。
據上論結，本件上訴為無理由，爰依行政訴訟法第二百五十五條第一項、第九十八條
第三項前段，判決如主文。
中　　華　　民　　國　　九十三　　　年　　　八　　　　月　　  十八　　　日
                    最 高 行 政 法 院  第 四 庭
                                審 判 長 法  官　　　徐　樹　海
                                         法  官      黃  合  文
                                         法  官　　　高　啟　燦
                                         法  官　　　吳　錦　龍
                                         法  官　　　林　茂　權
右  正  本  證  明  與  原  本  無  異
　　　　　　　　　　　　　　　　　　　　 法院書記官　莊  俊  亨
中　　華　　民　　國　　九十三　　　年　　　八　　　　月　　　十八　　　日
